最高法院刑事判決　　　　　　　　　　　　　　　九十三年度台上字第四三五一號
　　上　訴　人　甲○○
　　選任辯護人　蔡進欽律師
　　　　　　　　蔡弘琳律師
右上訴人因盜匪案件，不服台灣高等法院台南分院中華民國九十年十一月六日第二審
判決（九十年度上訴字第一三０二號，起訴案號：台灣台南地方法院檢察署九十年度
偵字第三七五八號），提起上訴，本院判決如左：
    主  文
原判決撤銷，發回台灣高等法院台南分院。
    理  由
本件原判決認定：上訴人甲○○前於民國八十六年間，因違反麻醉藥品管理條例案件
，經法院判處有期徒刑四月確定，並於八十八年二月一日執行完畢，猶不知悔改。復
於九十年三月二日晚間，因欲幫助其友莊鴻典（另案經通緝中）籌款還債，乃駕駛其
所有之車號七Ｊ∣七七七一號自用小客車至台南市○○路○段樺谷飯店，搭載莊鴻典
四處借錢未得，二人即謀議強劫籌款，共同基於意圖為自己不法所有之犯意聯絡，旋
由上訴人駕上開自用小客車載莊鴻典同至台南市○○區○○路與光州路旁之停車場後
，擇定楊俊義所駕駛而停放在前開停車場之車號八Ｊ∣一七五三號自用小客車為強劫
目標後，於同晚八時許，上訴人與莊鴻典隨即穿戴莊鴻典所有而事先預備之頭套及白
手套各二只，先由上訴人至楊俊義前揭自用小客車右方車門處把風，防止楊俊義逃出
；復由莊鴻典基於與上訴人共同毀損及傷害之犯意聯絡，撿拾車旁之石頭一只，損毀
楊俊義所有之前開自用小客車駕駛座旁車窗玻璃，足以生損害於楊俊義，並傷害楊俊
義之頭部及左手手掌關節等處後，復持其所有之西瓜刀一支，抵住楊俊義頸部，以脅
迫方式致楊俊義不能抗拒，而取走楊俊義所有之新台幣（下同）一千元及諾基亞牌三
三一０型手機一支，得手後，莊鴻典即將前揭手機交予上訴人使用，餘一千元則留供
己用，嗣經楊俊義報警後，循線查獲等情。因而維持第一審論處上訴人以共同意圖為
自己不法所有，以脅迫致使不能抗拒而取他人之物（累犯）罪刑之判決，駁回上訴人
在第二審之上訴，固非無見。
惟查：(一)、上訴人本件所犯攜帶兇器強盜他人財物行為後，懲治盜匪條例及刑法第三
百三十條第一項之加重強盜罪，分別經總統於九十一年一月三十日明令公布廢止及修
正，並自同年二月一日生效，而在懲治盜匪條例未公布廢止生效前，因該條例為刑法
之特別法，依特別法優於普通法之法律適用原則，自無適用相關修正前刑法第三百三
十條第一項加重強盜罪之餘地，但懲治盜匪條例之廢止與刑法第三百三十條第一項加
重強盜罪之修正，係同時公布生效，立法目的在以修正後之刑法第三百三十條第一項
加重強盜罪取代相關之懲治盜匪條例第五條第一項第一款之盜匪罪規定，以避免修正
前之刑法第三百三十條第一項發生中間法之效力，故懲治盜匪條例雖曰廢止，然因其
廢止前後均有刑罰規定，仍屬刑法第二條第一項之行為後法律之變更，且修正後刑法
第三百三十條第一項加重強盜罪之法定刑為處七年以上有期徒刑，較之懲治盜匪條例
第五條第一項第一款之盜匪罪其法定刑為處無期徒刑或七年以上有期徒刑，有利於上
訴人，原審未及依刑法第二條第一項規定比較該二法律，而適用較有利之修正後刑法
第三百三十條第一項規定對上訴人論科，自有未當。(二)、事實審法院所認定之事實，
與所採之證據，不相適合，即屬證據上理由矛盾，其判決當然為違背法令。原判決事
實欄認定上訴人與莊鴻典二人於九十年三月二日晚上穿戴莊鴻典所有之頭套及白手套
各二只，共同在台南市○○區○○路與光州路旁之停車場，強盜駕駛八Ｊ∣一七五三
號自用小客車停放該停車場內楊俊義身上之一千元及手機一支等情，係以楊俊義於警
詢中之指述為其部分之證據（見原判決第二頁最後一行、第三頁第二行）。然楊俊義
於警詢中係陳稱：「……衝入二名歹徒頭戴帽套、手套，開啟車門進入我車內喝令我
把身上之金飾、財物全部拿出來……」、「我記得另有貳名坐於自小客車內不知性別
之歹徒負責把風，在強盜我財物的歹徒得手後，旋即上車會合加速離去……所以本案
我確定嫌犯有四名」、「（歹徒）做案用的帽套是全罩式，只露出眼睛的那一型式，
顏色應該不是深藍色就是黑色，手套也是這個色系」等語（見台南市警察局第四分局
第０三二五號刑案偵查卷宗第一頁正、反面、第二頁反面），已指明本件對其強盜之
歹徒有四名，且係戴用深色系之手套，故原判決事實認定僅上訴人與莊鴻典二人共犯
本案，且於作案時戴用白手套，即與所採之證據，不相適合，亦有證據上理由矛盾之
違法。以上或係上訴意旨所指摘，或為本院得依職權得調查之事項，應認原判決有撤
銷發回更審之原因。
據上論結，應依刑事訴訟法第三百九十七條、第四百零一條，判決如主文。
中　　　華　　　民　　　國　　九十三　　年　　　八　　　月　　 十九 　　日
                              最高法院刑事第八庭
                                  審判長法官  陳　炳　煌
                                        法官  陳　世　雄
                                        法官  韓　金　秀
                                        法官  吳　信　銘
                                        法官  徐　文　亮
      右正本證明與原本無異
                                              書  記  官
中　　　華　　　民　　　國　　九十三　　年　　　八　　　月　　二十七　　日
                                                                        Ｌ
